# 求助陈版主，关于商誉初始确认问题

提问人：ybycpv 时间：2019-03-24 20:05:08
求助陈版主：
1 、上市公司A 公司收购了B 公司 60% 的股权，而收购前 B 公司已经拥有子公司 C公司 80% 的股权。
A 公司收购B 公司 60%的股权，其实实际上只是间接收购了C 公司 48%的股权（80% 乘以 60% 得出），所以在对 A 公司收购 B 公司的商誉初始计量时，应该是根据 B 公司的可辨认净资产的公允价值的 60% 加上C 公司可辨认净资产的公允价值的 48% 减去 A 公司收购 B 公司 60% 股权的交易对价，得出的差额为 A 公司合并报表层面归属于母公司的商誉，然后把该商誉在 B 公司资产组（不是可辨认净资产）的公允价值的 60% 和 C公司资产组的公允价值的 48% 之间的占比进行分摊到B\C 资产组中去。
A 公司对 B 公司进行商誉减值测试时，由于 B、C 公司的业务相同或相似，打算把 B、C 资产组合并为资产组组合进行减值测试，当确定将 B 公司商誉与 C 公司商誉合并测试后，需要将上述两个公司的商誉分别还原为 100% 的商誉，因此 B 公司商誉还原 100% 商誉就是将原 B 公司报表中的商誉/60%；C 公司商誉还原 100% 就是将原 C 公司报表中的商誉/48%(80%*60%)，然后将上述两个经过还原后的商誉相加后得到对应于 A 公司和 B 公司两个相关业务资产组整合后的新大业务资产组。
不知道我这样理解对吗？
2 、还有个问题，如果这个 C 公司不是 A 公司收购 B 公司前就已经存在，而是 A 公司收购 B 公司后，B 公司与某自然人共同设立的，B 公司占 C公司的股份也为 80%的话，因为 C 公司业务与 B 公司一致，我觉得是需要把 C 公司的资产组纳入本次商誉减值测试的资产组范围的，我们算评估值的时候是按合并报表层面 B\C 公司百分百资产组进行收益预测评估的，那用于测试的含商誉的资产组的账面值怎么计算才与与评估值匹配呢？难道还是把商誉在 B 公司资产组的公允价值的60% 和 C 公司资产组的公允价值的 48%之间的占比进行分摊到 B\C资产组中去，与上面的处理一致吗？
3 、如果上市公司 D 公司于 2017 年通过增资扩股收购了 E 公司 20% 的股权，达不到合并报表的要求，而在 2018 年通过发行股份购买资产收购了E 公司剩余 80% 的股权，变成全资控股了，那在合并报表日做商誉初始确认时，是按 2018 年收购 80%股权的对价减去 E 公司可辨认净资产公允价值的 80% 的差额确认合并报表上归属于母公司的商誉呢？还是怎么确认商誉呢？合并日合并报表上还存在少数股东享有的商誉吗？

回答人：chenyiwei
1 、你的理解基本合理。但要注意：在你的计算方法下，“B 公司的可辨认净资产” 中应扣减其对 C 的长期股权投资。另外，减值测试时商誉对应资产组的划分需对照资产减值准则和证监会监管提示的规定谨慎处理。
2 、如果这个 C公司不是 A 公司收购 B公司前就已经存在，而是 A 公司收购 B公司后，B 公司与某自然人共同设立的，则该C 公司本身无对应商誉。但后续减值测试时资产组划分和可收回金额计算应与前面问题 1 中相同。
3 、如果 D收购 E20%股权的交易和后续收购 80%股权的交易不构成一揽子交易，则合并报表层面应按合并报表准则第四十八条规定处理，对原持有的股权（20%）要按购买日公允价值重新计量，合并报表层面确认的商誉是按照购买日 20% 股权公允价值 + 收购 80%股权的成本-可辨认净资产的100%来确定的。